臺灣臺北地方法院民事判決
110年度訴字第5493號
原      告  陳姿廷  

訴訟代理人  沈川閔律師
複代理人    鄭瑋律師  
被      告  劉安喬  
上列當事人間請求損害賠償事件，本院於中華民國111年1月27日
言詞辯論終結，判決如下：
    主  文
被告應給付原告新臺幣壹拾伍萬元，及自民國一一〇年九月二十
六日起至清償日止，按週年利率百分之五計算之利息。
原告其餘之訴駁回。
訴訟費用由被告負擔十分之一，餘由原告負擔。
本判決第一項得假執行；但被告如以新臺幣壹拾伍萬元為原告預
供擔保，得免為假執行。
原告其餘假執行之聲請駁回。
    事實及理由
一、原告主張：原告與訴外人楊榮坤（下以姓名稱之）為夫妻並
    共同經營星光閃閃時尚生活館（下稱系爭會館），被告則為
    該會館之員工，其明知楊榮坤為有配偶之人，竟自民國109
    年5月起不時與楊榮坤在會館辦公室內獨處、相約飲宴，更
    與楊榮坤同居在臺北市○○區○○街000號(下稱系爭住處)，並
    該處主臥室放置其私人衣物、生活用品，晾曬內衣褲及衣物
    ，及購物送至系爭住處，顯見其等已逾越一般男女交往分際
    ，而有曖昧之情，不法侵害原告之配偶權，致伊精神上痛苦
    ，因而至精神科看診，被告應負損害賠償之責。爰依民法第
    184條第1項、第195條第1項、第3項之規定提起本件訴訟等
    語，並聲明：㈠被告應給付原告新臺幣（下同）11
　　7萬元，及自起訴狀繕本送達被告翌日起至清償日止，按年
    息5％計算之利息；㈡願供擔保，請准宣告假執行。
二、被告則以：其未與楊榮坤同居，僅曾於系爭住處作客過晚而
    留宿1晚，因而將換下及新購之內衣褲等衣物洗滌後晾曬致
    忘記取回，且因其家中進行裝潢工程，始將衣物等個人物品
    暫時借放及寄送包裹、信件至系爭住處，嗣再因打掃需求而
    將衣物放置主臥室更衣室內，然主臥室內之牙刷等物則非被
    告所有；係因楊榮坤體恤員工始在生意不佳時，點呼員工入
    內讓其有收入，其與楊榮坤間並無不正常男女關係，亦未侵
    害原告之配偶權；另原告於本院110年度訴字第3730號損害
    賠償事件中已自承與楊榮坤分居多時、精神上出現問題，顯
    見原告至精神科看診與其無涉，原告請求賠償金額更屬過高
    等語，資為抗辯。並聲明：㈠原告之訴及假執行之聲請均駁
    回；㈡如受不利判決，願供擔保請准宣告免為假執行。
三、本件原告主張伊與楊榮坤為夫妻，被告則在渠等共同經營之
    系爭會館工作，被告知悉楊榮坤為有配偶之人，並曾將其私
    人衣物置放在系爭住處及購物寄送至該址等情，業據原告提
    出被告在系爭會館之員工資料、薪資表、系爭住處照片、出
    貨明細表為證（見本院卷第17-59頁），且為被告所不爭執
    （見本院卷第87-89頁、第129頁、第148頁），自堪信為真
    實。
四、原告另主張被告故意不法侵害原告基於配偶關係之身分法益
    等節，則為被告所否認，並以前詞置辯。是本院應審酌者厥
    為：(一)原告依民法第184條第1項、第195條第1、3項規定
    ，請求被告賠償非財產上之損害，有無理由？(二)原告得請
    求之非財產上損害金額以若干為適當？茲析述如下：
（一）原告得依民法第184條第1項、第195條第1、3項規定請求
      被告賠償非財產上之損害？
    ⒈按因故意或過失，不法侵害他人之權利者，負損害賠償責
      任。故意以背於善良風俗之方法，加損害於他人者亦同。
      民法第184條第1項定有明文。又婚姻係以夫妻之共同生活
      為其目的，配偶應互相協力保持其共同生活之圓滿安全及
      幸福，而夫妻互守誠實，係為確保其共同生活之圓滿安全
      及幸福之必要條件，故應解為配偶因婚姻契約而互負誠實
      之義務，配偶之一方行為不誠實，破壞共同生活之圓滿安
      全及幸福者，即為違反因婚姻契約之義務而侵害他方之權
      利（最高法院55年台上字第2053號判例參照）。是以所謂
      配偶權，指配偶間因婚姻而成立以互負誠實義務為內容的
      權利。職是，如明知為他人配偶卻故與之交往，其互動方
      式依社會一般觀念，已足以動搖婚姻關係所重應協力保持
      共同生活圓滿安全幸福之忠實目的時，茍配偶確因此受精
      神上痛苦，自亦得依法請求賠償。是侵害配偶權之行為，
      並不以通姦行為為限，倘夫妻任一方與他人間存有逾越結
      交普通朋友等一般社交行為之不正常往來，其行為已逾社
      會一般通念所能容忍之範圍，已達破壞婚姻共同生活之圓
      滿安全及幸福之程度，即足當之。
    ⒉經查，原告主張：被告曾將內衣、褲等私人衣物置放、晾
      曬在楊榮坤所居住之系爭住處，更購物寄送至該址而與楊
      榮坤同居等節，業據原告提出照片為證（見本院卷第29-3
　　　7、39-45頁），被告就該等照片內之內衣、內褲、衣服及
      鞋子均為其所有，且位置為楊榮坤之臥室及陽台亦不爭執
      （見本院卷第148-149頁），而觀諸照片內所放置及晾曬
      衣物數量非微，足見原告所指：被告曾居住在系爭住處等
      語，已非無據。又依證人即系爭住處所屬社區總幹事張昊
      琦證稱：楊榮坤居住在系爭住處，伊曾在社區看過被告到
      保全室領包裹、餐點，也曾看過被告與楊榮坤購物後開車
      到系爭住處，且被告之包裹至少曾寄送至系爭住處1、2次
      ，因楊榮坤介紹被告為伊朋友，且被告執有系爭住處之車
      庫遙控器可自行進出系爭住處，故毋庸如同一般訪客至保
      全室換證等語（見本院卷第139-141、143頁）、證人即社
      區夜班保全施勝方亦證稱：楊榮坤實際居住在系爭住處，
      值班時有看過被告2、3次，有次被告於晚上8時許帶食物
      和楊榮坤一起進社區，約於晚上11時離開，另次則是楊榮
      坤於早上6時許要伊幫被告叫計程車，楊榮坤並送被告上
      車等語（見本院卷第179頁）。則綜以被告可自行出入系
      爭住處，復為社區總幹事、保全多次目睹與楊榮坤一同進
      出、於清晨始離開系爭住處，復將自己收件之物品寄至該
      處，將個人衣物、鞋子放置於主臥室及鞋櫃內，更晾曬諸
      多內衣、內褲在陽台等節，堪認原告主張被告與楊榮坤曾
      在系爭住處共同居住等語，堪以採信。
    ⒊被告雖辯稱：其僅留宿1晚，始將換下及新購之內衣褲等衣
      物洗滌後晾曬忘記取回，且僅暫時借放衣物及寄件至系爭
      住處云云。惟觀諸照片內所晾曬之內衣、內褲等衣物均有
      相當使用痕跡而非新品，且數量非微，顯與被告所辯僅將
      當晚所換下及新購之內衣褲晾曬之情有別，且將之晾曬在
      短暫留宿之他人住處，亦與常情有違，顯係臨訟脫免之詞
      ，所辯自不足採。
    ⒋被告既知悉楊榮坤為有配偶之人，竟與楊榮坤共同居住，
      可知雙方情感距離模糊、關係曖昧，已逾越一般男女社交
      往來之界限，楊榮坤所為已然違背對原告之誠實義務，被
      告與楊榮坤所為，雖查無通姦或相姦之直接證據，難認確
      有通姦或相姦行為，但所為已足以破壞原告與楊榮坤夫妻
      間共同生活圓滿及幸福安全，其情節已達重大程度。據此
      ，原告主張被告應負侵權責任，賠償其所受非財產上之損
      害（即慰撫金）等語，自有所據。又此部分事實已臻明確
      ，原告另就此聲請調閱系爭住處社區之收文紀錄即無調查
      必要，應予駁回。
    ⒌原告另主張被告與楊榮坤亦有在系爭會館內關門獨處、一
      同在外飲宴之逾越正常男女交往之舉措云云，惟均為被告
      所否認，且查，證人即系爭會館員工范佳淳證稱：楊榮坤
      除被告外亦有叫其他員工進辦公室獨處，有部分員工也會
      給付費用，但楊榮坤叫被告的頻率較高，一起出去吃飯喝
      酒時同事也在場，伊未見其等有特別親密之舉措等語（見
      本院卷第145-148頁），則要難僅憑原告片面之詞即為被
      告不利之認定，原告復未能提出其他證據證明被告與楊榮
      坤在系爭會館及其他處所有何逾越正常男女交往之情形，
      則原告此部分之主張，即屬無據。
（二）原告得請求之非財產上損害金額以若干為適當？
    ⒈按人格權遭遇侵害，受有精神上之痛苦，而請求慰藉金之
      賠償，其核給之標準，須斟酌雙方之身分、資力與加害程
      度及其他各種情形核定相當之數額。其金額是否相當，自
      應依實際加害情形與被害人所受之痛苦及雙方之身分、地
      位、經濟狀況等情狀決定之（最高法院51年台上字第223
      號判例、85年度台上字第460號判決意旨參照）。
    ⒉爰審酌原告與楊榮坤於104年結婚迄今，育有1女，且自10
　　　9年1月分居（見本院110年度訴字第3730號卷第174至175
      頁），被告則為高職畢業，卻與楊榮坤發展逾越一般男女
      之交往，造成原告相當精神上痛苦，併審酌原告與楊榮坤
      共同經營系爭會館，109年度所得157萬餘元、財產總額24
　　　8萬餘元；被告為高職畢業，曾在系爭會館任職，109年度
      所得24萬餘元、財產總額358萬餘元等兩造經濟能力、社
      會地位、財產狀況、加害及被害程度等一切情狀，認原告
      請求被告賠償117萬元精神慰撫金尚屬過高，應予核減為1
　　　5萬元，方稱允適。逾此部分之數額，為無理由，應予駁
      回。
五、綜上所述，原告依民法184條第1項之規定，請求被告給付15
    萬元，及自起訴狀繕本送達翌日即110年9月26日（見本院卷
    第77頁）起至清償日止之法定遲延利息（民法第229條第2項
    、第233條第1項前段、第203條規定參照），為有理由，應
    予准許，逾此之請求，則無理由，應予駁回。
六、又原告陳明願供擔保聲請宣告假執行，就本判決第一項所命
    被告給付之金額未逾500,000元，應依民事訴訟法第389條第
    1項第5款之規定，依職權宣告假執行。另被告陳明願供擔保
    ，聲請宣告免為假執行，經核無不合，爰酌定相當之擔保金
    額宣告之。至原告敗訴部分，其假執行之聲請失所附麗，應
    併予駁回。
七、本件事證已臻明確，兩造其餘攻擊防禦方法及證據，核與判
    決結果不生影響，爰不一一論列，併此敘明。
八、訴訟費用負擔之依據：民事訴訟法第79條。
中　　華　　民　　國　　111 　年　　2 　　月　　25　　日
                  民事第六庭    法　官　劉宇霖
以上正本係照原本作成。
如對本判決上訴，須於判決送達後20日內向本院提出上訴狀。如
委任律師提起上訴者，應一併繳納上訴審裁判費。
中　　華　　民　　國　　111 　年　　2 　　月　　25　　日
                                書記官　洪仕萱